---
title: Seminario de Fuentes de datos biomédicas y web semántica
author:    | 
 | **David Sainz Gonzalo**
 | *[email](mailto:dsg1003@alu.ubu.es)*
 | **Diego Trascasa García**
 | *[email](mailto:dtg1003@alu.ubu.es)*
date: "5º Semestre / Curso 2022-2023"
output:
  html_document:
    df_print: paged
  pdf_document: 
    toc: yes
always_allow_html: true
---

## EFECTO DE LA CALIDAD DE AIRE EN DISTINTAS ENFERMEDADES

Primero realizamos la importación de los datos de las enfermedades, lo hacemos a través de un archivo csv.

```{importación de los datos de enfermedades}
library(readr)
X46687 <- read_delim("46687.csv", delim = "\t", 
                     escape_double = FALSE, trim_ws = TRUE)
View(X46687)
```
Con el bloque de codigo anterior obtenemos una tabla con 6 columnas: 
Enfermedad, Comunidad Autónoma, Edades, Sexo, Año y Total. Obtemos un total de 12240 entradas.

Después importamos los datos de calidad del aire, a través de un archivo xlsx, es decir, un archivo excel.

```{r importacion de los datos de Calidad del aire}
library(readxl)
datos_aire_20220 <- read_excel("~/Downloads/datos_aire_20220.xlsx")
View(datos_aire_20220)
```

## Including Plots

You can also embed plots, for example:

```{r pressure, echo=FALSE}
plot(pressure)
```

Note that the `echo = FALSE` parameter was added to the code chunk to prevent printing of the R code that generated the plot.
