---
title: Seminario de Fuentes de datos biomédicas y web semántica
author:    | 
 | **David Sainz Gonzalo**
 | *[email](mailto:dsg1003@alu.ubu.es)*
 | **Diego Trascasa García**
 | *[email](mailto:dtg1003@alu.ubu.es)*
date: "5º Semestre / Curso 2022-2023"
output:
  html_document:
    df_print: paged
  pdf_document: 
    toc: yes
always_allow_html: true
---

# EFECTO DE LA CALIDAD DE AIRE EN DISTINTAS ENFERMEDADES.
Nuestro trabajo busca analizar si existe alguna relación de los parametros de aire, con la cantidad de muertes por distintas enfermedades. Para ello miraremos entre todas las comunidades autónomas y durante 5 años.
Los datos los hemos obtenido a partir de las páginas web puestas a continuación:
- Datos de causa de muerte por distintas enfermedades: https://datos.gob.es/es/catalogo/ea0010587-defunciones-por-causa-de-muerte-lista-reducida-comunidad-y-ciudad-autonoma-de-defuncion-lugar-de-ocurrencia-y-sexo-anos-2016-2020-ecm-identificador-api-t15-p417-a2020-covid-l0-02007-px
- Datos de calidad de aire: https://www.miteco.gob.es/es/calidad-y-evaluacion-ambiental/temas/atmosfera-y-calidad-del-aire/calidad-del-aire/evaluacion-datos/datos/Datos_2001_2019.aspx

Comenzamos importando todas las librerías con las que vamos a trabajar en el documento.
```{r, warning=FALSE, message=FALSE}
library(readr)
library(dplyr)
library (tidyverse)
library(tidyselect)
library(ggplot2)
```


##Importación de los datos de Enfermedades.
Lo primero que realizamos es la importación de los datos de las enfermedades, lo hacemos a través de un archivo csv.

```{r Datos de Enfermedades}
X49971 <- read_delim("input/data/Enfermedades/49971.csv", 
    delim = "\t", escape_double = FALSE, 
    trim_ws = TRUE)
print(X49971)
```
Con el bloque de codigo anterior obtenemos una tabla con 7 columnas: 
Nacional, Comunidades y ciudades autónomas, Causa de Muerte, Sexo, Lugar de Ocurrencia, Año y Total. 
Obtemos un total de 214,200 entradas.
Esta tabla va a ser necesario modificarla para su posterior comparación. Lo que vamos hacer es cambiar el nombre de algunas columnas para evitar confusiones y que el acceso sea más facil.

```{r}
#Camniar nombre de las columnas de la base de datos de las enfermedades para su mas facil acceso
colnames(X49971)<- c('Nacional','CCAA','Causa_muerte','Sexo','Lugar','AÑO','Total')
Enfermedades <- X49971
print(Enfermedades)
```

Ahora vamos a cambiar el nombre de todas las comunidades a mayúscula para que coíncida con los datos de calidad de aire:
```{r}
Enfermedades <-
  Enfermedades %>% 
  mutate(N_CCAA = case_when(CCAA == "Andalucía"  ~ "ANDALUCÍA",
                            CCAA == "Aragón"  ~ "ARAGÓN",
                            CCAA == "Asturias, Principado de" ~ "ASTURIAS (PRINCIPADO DE)",
                            CCAA == "Balears, Illes"  ~ "BALEARES (ISLAS)",
                            CCAA == "Canarias"  ~ "CANARIAS",
                            CCAA == "Cantabria"  ~ "CANTABRIA",
                            CCAA == "Castilla y León" ~ "CASTILLA Y LEÓN",
                            CCAA == "Castilla-La Mancha"  ~ "CASTILLA-LA MANCHA",
                            CCAA == "Cataluña"  ~ "CATALUÑA",
                            CCAA == "Comunitat Valenciana"  ~ "COMUNIDAD VALENCIANA",
                            CCAA == "Extremadura"  ~ "EXTREMADURA",
                            CCAA == "Galicia"  ~ "GALICIA",
                            CCAA == "Madrid, Comunidad de"  ~ "MADRID",
                            CCAA == "Murcia, Región de"  ~ "MURCIA (REGIÓN DE)",
                            CCAA == "Navarra, Comunidad Foral de"  ~ "NAVARRA (COMUNIDAD FORAL)",
                            CCAA == "País Vasco"  ~ "PAÍS VASCO",
                            CCAA == "Rioja, La"  ~ "RIOJA (LA)",
                            CCAA == "Ceuta"  ~ "CEUTA",
                            CCAA == "Melilla"  ~ "MELILLA"))
```


##Importación de los datos de Calidad de aire.

En este caso vamos a importar los datos de Calidad del aire de forma separada, se encuentran en varias tablas dependiendo del año y las magnitudes de calidad.

Año 2020:
```{r}
#2020 ---------------------------------------------------------------------------------------------------
As_DD_2020 <- read_delim("input/data/calidad del aire/2020/As_DD_2020.csv", 
                         delim = ";", escape_double = FALSE, trim_ws = TRUE)

BaP_DD_2020 <- read_delim("input/data/calidad del aire/2020/BaP_DD_2020.csv", 
                          delim = ";", escape_double = FALSE, trim_ws = TRUE)

Cd_DD_2020 <- read_delim("input/data/calidad del aire/2020/Cd_DD_2020.csv", 
                         delim = ";", escape_double = FALSE, trim_ws = TRUE)

Ni_DD_2020 <- read_delim("input/data/calidad del aire/2020/Ni_DD_2020.csv", 
                         delim = ";", escape_double = FALSE, trim_ws = TRUE)

Pb_DD_2020 <- read_delim("input/data/calidad del aire/2020/Pb_DD_2020.csv", 
                         delim = ";", escape_double = FALSE, trim_ws = TRUE)

PM10_DD_2020 <- read_delim("input/data/calidad del aire/2020/PM10_DD_2020.csv", 
                           delim = ";", escape_double = FALSE, trim_ws = TRUE)

PM25_DD_2020 <- read_delim("input/data/calidad del aire/2020/PM25_DD_2020.csv", 
                           delim = ";", escape_double = FALSE, trim_ws = TRUE)
print(As_DD_2020)
```

Ahora tenemos que modificar las distintas tablas importadas anteriormente para conseguir tratar los datos de calidad de aire en una única tabla.

```{r}
##Arsenico 2020
tablaAS_2020 <- select(.data = As_DD_2020, PROVINCIA, ANNO, D01:D31 )

tablaAS_2020 <- mutate(tablaAS_2020, AÑO = 2020)

tabAS_2020 <- tablaAS_2020 %>%
  group_by(PROVINCIA,AÑO) %>%
  summarise(across(c(D01:D31), ~ mean(.x, na.rm = TRUE)))

tabAS_2020$ARSENICO <- apply(tabAS_2020[ ,c(3:33)], 1, mean, na.rm = TRUE)

tabAS_2020 <- select(.data = tabAS_2020, PROVINCIA, AÑO, ARSENICO)

##Benzopireno 2020
tablaBaP_2020 <- select(.data = BaP_DD_2020, PROVINCIA, ANNO, D01:D31)

tablaBaP_2020 <- mutate(tablaBaP_2020, AÑO = 2020)

tabBaP_2020 <- tablaBaP_2020 %>%
  group_by(PROVINCIA,AÑO) %>%
  summarise(across(c(D01:D31), ~ mean(.x, na.rm = TRUE)))

tabBaP_2020$BENZOPIRENO <- apply(tabBaP_2020[ ,c(3:33)], 1, mean, na.rm = TRUE)

tabBaP_2020 <- select(.data = tabBaP_2020, PROVINCIA, AÑO, BENZOPIRENO)

##Cadmio 2020

tablaCd_2020 <- select(.data = Cd_DD_2020, PROVINCIA, ANNO, D01:D31)

tablaCd_2020 <- mutate(tablaCd_2020, AÑO = 2020)

tabCd_2020 <- tablaCd_2020 %>%
  group_by(PROVINCIA,AÑO) %>%
  summarise(across(c(D01:D31), ~ mean(.x, na.rm = TRUE)))

tabCd_2020$CADMIO <- apply(tabCd_2020[ ,c(3:33)], 1, mean, na.rm = TRUE)

tabCd_2020 <- select(.data = tabCd_2020, PROVINCIA, AÑO, CADMIO)

##Niquel 2020

tablaNi_2020 <- select(.data = Ni_DD_2020, PROVINCIA, ANNO, D01:D31)

tablaNi_2020 <- mutate(tablaNi_2020, AÑO = 2020)

tabNi_2020 <- tablaNi_2020 %>%
  group_by(PROVINCIA,AÑO) %>%
  summarise(across(c(D01:D31), ~ mean(.x, na.rm = TRUE)))

tabNi_2020$NIQUEL <- apply(tabNi_2020[ ,c(3:33)], 1, mean, na.rm = TRUE)

tabNi_2020 <- select(.data = tabNi_2020, PROVINCIA, AÑO, NIQUEL)

##Plomo 2020

tablaPb_2020 <- select(.data = Pb_DD_2020, PROVINCIA, ANNO, D01:D31)

tablaPb_2020 <- mutate(tablaPb_2020, AÑO = 2020)

tabPb_2020 <- tablaPb_2020 %>%
  group_by(PROVINCIA,AÑO) %>%
  summarise(across(c(D01:D31), ~ mean(.x, na.rm = TRUE)))

tabPb_2020$PLOMO <- apply(tabPb_2020[ ,c(3:33)], 1, mean, na.rm = TRUE)

tabPb_2020 <- select(.data = tabPb_2020, PROVINCIA, AÑO, PLOMO)


##PM10 2020

tablaPM10_2020 <- select(.data = PM10_DD_2020, PROVINCIA, ANNO, D01:D31)

tablaPM10_2020 <- mutate(tablaPM10_2020, AÑO = 2020)

tabPM10_2020 <- tablaPM10_2020 %>%
  group_by(PROVINCIA,AÑO) %>%
  summarise(across(c(D01:D31), ~ mean(.x, na.rm = TRUE)))

tabPM10_2020$PM_10 <- apply(tabPM10_2020[ ,c(3:33)], 1, mean, na.rm = TRUE)

tabPM10_2020 <- select(.data = tabPM10_2020, PROVINCIA, AÑO, PM_10)

##PM25 2020

tablaPM25_2020 <- select(.data = PM25_DD_2020, PROVINCIA, ANNO, D01:D31)

tablaPM25_2020 <- mutate(tablaPM25_2020, AÑO = 2020)

tabPM25_2020 <- tablaPM25_2020 %>%
  group_by(PROVINCIA,AÑO) %>%
  summarise(across(c(D01:D31), ~ mean(.x, na.rm = TRUE)))

tabPM25_2020$PM_25 <- apply(tabPM25_2020[ ,c(3:33)], 1, mean, na.rm = TRUE)

tabPM25_2020 <- select(.data = tabPM25_2020, PROVINCIA, AÑO, PM_25)

print(tabAs_2020)
```

Por cada magnitud de calidad de aire obtenemos una tabla con tres colummnas: provincia, año y dato. De la siguiente manera.En caso del año 2020 hemos tenido que realizar una modificación que no hemos hecho en las demas para cambiar el año. 
Por cada magnitud, lo que hacemos es seleccionar de la tabla original las columnas que nos hacen falta y creando otra tabla a partir de estas. 
Después, creamos otra tabla haciendo un group by y un summarise para hacer la media de los dias dependiendo del año y de las provincias.
Por último, hacemos la media de todos los dias de un mes por cada provincia y año. Obtenemos una colunmna con los datos de nuestra magnitud por años y por provincia.



Para unir las 7 tablas en una única realizamos un full_join de dos en dos. De la siguiente manera:
```{r}
#union de los datos
join2020.1 <- full_join (x=tabAS_2020,y=tabBaP_2020, by=c("PROVINCIA","AÑO"))

join2020.2 <- full_join (x=join2020.1,y=tabCd_2020, by=c("PROVINCIA","AÑO"))

join2020.3 <- full_join (x=join2020.2,y=tabNi_2020, by=c("PROVINCIA","AÑO"))

join2020.4 <- full_join (x=join2020.3,y=tabPb_2020, by=c("PROVINCIA","AÑO"))

join2020.5 <- full_join (x=join2020.4,y=tabPM10_2020, by=c("PROVINCIA","AÑO"))

join2020.6 <- full_join (x=join2020.5,y=tabPM25_2020, by=c("PROVINCIA","AÑO"))
print (join2020.6)
```
A partir del código anterior obtenemos una tabla con 9 columnas que se corresponden a:
PROVINCIA, AÑO, ARSENICO, BENZOPIRENO, CADMIO, NIQUEL, PLOMO, PM_10, PM_25.


Con los otros 4 años realizamos lo mismo. Lo único que cambia es que a la columna "ANNO" de la tabla original le cambiamos el nombre a "AÑO" para evitar errores.
```{r}
#2019 ---------------------------------------------------------------------------------------------

As_DD_2019 <- read_delim("input/data/calidad del aire/2019/As_DD_2019.csv", 
                         delim = ";", escape_double = FALSE, trim_ws = TRUE)

BaP_DD_2019 <- read_delim("input/data/calidad del aire/2019/BaP_DD_2019.csv", 
                          delim = ";", escape_double = FALSE, trim_ws = TRUE)

C6H6_DD_2019 <- read_delim("input/data/calidad del aire/2019/C6H6_DD_2019.csv", 
                           delim = ";", escape_double = FALSE, trim_ws = TRUE)

Cd_DD_2019 <- read_delim("input/data/calidad del aire/2019/Cd_DD_2019.csv", 
                         delim = ";", escape_double = FALSE, trim_ws = TRUE)

Ni_DD_2019 <- read_delim("input/data/calidad del aire/2019/Ni_DD_2019.csv", 
                         delim = ";", escape_double = FALSE, trim_ws = TRUE)

Pb_DD_2019 <- read_delim("input/data/calidad del aire/2019/Pb_DD_2019.csv", 
                         delim = ";", escape_double = FALSE, trim_ws = TRUE)

PM10_DD_2019 <- read_delim("input/data/calidad del aire/2019/PM10_DD_2019.csv", 
                           delim = ";", escape_double = FALSE, trim_ws = TRUE)

PM25_DD_2019 <- read_delim("input/data/calidad del aire/2019/PM25_DD_2019.csv", 
                           delim = ";", escape_double = FALSE, trim_ws = TRUE)


##Arsenico 2019

tablaAS_2019 <- select(.data = As_DD_2019, PROVINCIA, ANNO, D01:D31 )

tablaAS_2019 <-rename(.data = tablaAS_2019, AÑO = ANNO)

tabAS_2019 <- tablaAS_2019 %>%
  group_by(PROVINCIA,AÑO) %>%
  summarise(across(c(D01:D31), ~ mean(.x, na.rm = TRUE)))

tabAS_2019$ARSENICO <- apply(tabAS_2019[ ,c(3:33)], 1, mean, na.rm = TRUE)

tabAS_2019 <- select(.data = tabAS_2019, PROVINCIA, AÑO, ARSENICO)

##Benzopireno 2019

tablaBaP_2019 <- select(.data = BaP_DD_2019, PROVINCIA, ANNO, D01:D31)

tablaBaP_2019 <-rename(.data = tablaBaP_2019, AÑO = ANNO)

tabBaP_2019 <- tablaBaP_2019 %>%
  group_by(PROVINCIA,AÑO) %>%
  summarise(across(c(D01:D31), ~ mean(.x, na.rm = TRUE)))

tabBaP_2019$BENZOPIRENO <- apply(tabBaP_2019[ ,c(3:33)], 1, mean, na.rm = TRUE)

tabBaP_2019 <- select(.data = tabBaP_2019, PROVINCIA, AÑO, BENZOPIRENO)

##Benceno 2019

tablaC6H6_2019 <- select(.data = C6H6_DD_2019, PROVINCIA, ANNO, D01:D31)

tablaC6H6_2019 <-rename(.data = tablaC6H6_2019, AÑO = ANNO)

tabC6H6_2019 <- tablaC6H6_2019 %>%
  group_by(PROVINCIA,AÑO) %>%
  summarise(across(c(D01:D31), ~ mean(.x, na.rm = TRUE)))

tabC6H6_2019$BENCENO <- apply(tabC6H6_2019[ ,c(3:33)], 1, mean, na.rm = TRUE)

tabC6H6_2019 <- select(.data = tabC6H6_2019, PROVINCIA, AÑO, BENCENO)

##Cadmio 2019

tablaCd_2019 <- select(.data = Cd_DD_2019, PROVINCIA, ANNO, D01:D31)

tablaCd_2019 <-rename(.data = tablaCd_2019, AÑO = ANNO)

tabCd_2019 <- tablaCd_2019 %>%
  group_by(PROVINCIA,AÑO) %>%
  summarise(across(c(D01:D31), ~ mean(.x, na.rm = TRUE)))

tabCd_2019$CADMIO <- apply(tabCd_2019[ ,c(3:33)], 1, mean, na.rm = TRUE)

tabCd_2019 <- select(.data = tabCd_2019, PROVINCIA, AÑO, CADMIO)

##Niquel 2019

tablaNi_2019 <- select(.data = Ni_DD_2019, PROVINCIA, ANNO, D01:D31)

tablaNi_2019 <-rename(.data = tablaNi_2019, AÑO = ANNO)

tabNi_2019 <- tablaNi_2019 %>%
  group_by(PROVINCIA,AÑO) %>%
  summarise(across(c(D01:D31), ~ mean(.x, na.rm = TRUE)))

tabNi_2019$NIQUEL <- apply(tabNi_2019[ ,c(3:33)], 1, mean, na.rm = TRUE)

tabNi_2019 <- select(.data = tabNi_2019, PROVINCIA, AÑO, NIQUEL)

##Plomo 2019

tablaPb_2019 <- select(.data = Pb_DD_2019, PROVINCIA, ANNO, D01:D31)

tablaPb_2019 <-rename(.data = tablaPb_2019, AÑO = ANNO)

tabPb_2019 <- tablaPb_2019 %>%
  group_by(PROVINCIA,AÑO) %>%
  summarise(across(c(D01:D31), ~ mean(.x, na.rm = TRUE)))

tabPb_2019$PLOMO <- apply(tabPb_2019[ ,c(3:33)], 1, mean, na.rm = TRUE)

tabPb_2019 <- select(.data = tabPb_2019, PROVINCIA, AÑO, PLOMO)

##PM10 2019

tablaPM10_2019 <- select(.data = PM10_DD_2019, PROVINCIA, ANNO, D01:D31)

tablaPM10_2019 <-rename(.data = tablaPM10_2019, AÑO = ANNO)

tabPM10_2019 <- tablaPM10_2019 %>%
  group_by(PROVINCIA,AÑO) %>%
  summarise(across(c(D01:D31), ~ mean(.x, na.rm = TRUE)))

tabPM10_2019$PM_10 <- apply(tabPM10_2019[ ,c(3:33)], 1, mean, na.rm = TRUE)

tabPM10_2019 <- select(.data = tabPM10_2019, PROVINCIA, AÑO, PM_10)

##PM25 2019

tablaPM25_2019 <- select(.data = PM25_DD_2019, PROVINCIA, ANNO, D01:D31)

tablaPM25_2019 <-rename(.data = tablaPM25_2019, AÑO = ANNO)

tabPM25_2019 <- tablaPM25_2019 %>%
  group_by(PROVINCIA,AÑO) %>%
  summarise(across(c(D01:D31), ~ mean(.x, na.rm = TRUE)))

tabPM25_2019$PM_25 <- apply(tabPM25_2019[ ,c(3:33)], 1, mean, na.rm = TRUE)

tabPM25_2019 <- select(.data = tabPM25_2019, PROVINCIA, AÑO, PM_25)

#union de las 7 tablas 2019
join2019.1 <- full_join (x=tabAS_2019,y=tabBaP_2019, by=c("PROVINCIA","AÑO"))

join2019.2 <- full_join (x=join2019.1,y=tabCd_2019, by=c("PROVINCIA","AÑO"))

join2019.3 <- full_join (x=join2019.2,y=tabNi_2019, by=c("PROVINCIA","AÑO"))

join2019.4 <- full_join (x=join2019.3,y=tabPb_2019, by=c("PROVINCIA","AÑO"))

join2019.5 <- full_join (x=join2019.4,y=tabPM10_2019, by=c("PROVINCIA","AÑO"))

join2019.6 <- full_join (x=join2019.5,y=tabPM25_2019, by=c("PROVINCIA","AÑO"))


#2018 ------------------------------------------------------------------------------------- 

As_DD_2018 <- read_delim("input/data/calidad del aire/2018/As_DD_2018.csv", 
                         delim = ";", escape_double = FALSE, trim_ws = TRUE)

B_a_P_DD_2018 <- read_delim("input/data/calidad del aire/2018/B(a)P_DD_2018.csv", 
                            delim = ";", escape_double = FALSE, trim_ws = TRUE)

Cd_DD_2018 <- read_delim("input/data/calidad del aire/2018/Cd_DD_2018.csv", 
                         delim = ";", escape_double = FALSE, trim_ws = TRUE)

Ni_DD_2018 <- read_delim("input/data/calidad del aire/2018/Ni_DD_2018.csv", 
                         delim = ";", escape_double = FALSE, trim_ws = TRUE)

Pb_DD_2018 <- read_delim("input/data/calidad del aire/2018/Pb_DD_2018.csv", 
                         delim = ";", escape_double = FALSE, trim_ws = TRUE)

PM2_5_DD_2018 <- read_delim("input/data/calidad del aire/2018/PM2.5_DD_2018.csv", 
                            delim = ";", escape_double = FALSE, trim_ws = TRUE)

PM10_DD_2018 <- read_delim("input/data/calidad del aire/2018/PM10_DD_2018.csv", 
                           delim = ";", escape_double = FALSE, trim_ws = TRUE)

##Arsenico 2018
tablaAS_2018 <- select(.data = As_DD_2018, PROVINCIA, ANNO, D01:D31 )

tablaAS_2018 <-rename(.data = tablaAS_2018, AÑO = ANNO)

tabAS_2018 <- tablaAS_2018 %>%
  group_by(PROVINCIA,AÑO) %>%
  summarise(across(c(D01:D31), ~ mean(.x, na.rm = TRUE)))

tabAS_2018$ARSENICO <- apply(tabAS_2018[ ,c(3:33)], 1, mean, na.rm = TRUE)

tabAS_2018 <- select(.data = tabAS_2018, PROVINCIA, AÑO, ARSENICO)

##Benzopireno 2018
tablaBaP_2018 <- select(.data = B_a_P_DD_2018, PROVINCIA, ANNO, D01:D31)

tablaBaP_2018 <-rename(.data = tablaBaP_2018, AÑO = ANNO)

tabBaP_2018 <- tablaBaP_2018 %>%
  group_by(PROVINCIA,AÑO) %>%
  summarise(across(c(D01:D31), ~ mean(.x, na.rm = TRUE)))

tabBaP_2018$BENZOPIRENO <- apply(tabBaP_2018[ ,c(3:33)], 1, mean, na.rm = TRUE)

tabBaP_2018 <- select(.data = tabBaP_2018, PROVINCIA, AÑO, BENZOPIRENO)

##Cadmio 2018

tablaCd_2018 <- select(.data = Cd_DD_2018, PROVINCIA, ANNO, D01:D31)

tablaCd_2018 <-rename(.data = tablaCd_2018, AÑO = ANNO)

tabCd_2018 <- tablaCd_2018 %>%
  group_by(PROVINCIA,AÑO) %>%
  summarise(across(c(D01:D31), ~ mean(.x, na.rm = TRUE)))

tabCd_2018$CADMIO <- apply(tabCd_2018[ ,c(3:33)], 1, mean, na.rm = TRUE)

tabCd_2018 <- select(.data = tabCd_2018, PROVINCIA, AÑO, CADMIO)

##Niquel 2018

tablaNi_2018 <- select(.data = Ni_DD_2018, PROVINCIA, ANNO, D01:D31)

tablaNi_2018 <-rename(.data = tablaNi_2018, AÑO = ANNO)

tabNi_2018 <- tablaNi_2018 %>%
  group_by(PROVINCIA,AÑO) %>%
  summarise(across(c(D01:D31), ~ mean(.x, na.rm = TRUE)))

tabNi_2018$NIQUEL <- apply(tabNi_2018[ ,c(3:33)], 1, mean, na.rm = TRUE)

tabNi_2018 <- select(.data = tabNi_2018, PROVINCIA, AÑO, NIQUEL)

##Plomo 2018

tablaPb_2018 <- select(.data = Pb_DD_2018, PROVINCIA, ANNO, D01:D31)

tablaPb_2018 <-rename(.data = tablaPb_2018, AÑO = ANNO)

tabPb_2018 <- tablaPb_2018 %>%
  group_by(PROVINCIA,AÑO) %>%
  summarise(across(c(D01:D31), ~ mean(.x, na.rm = TRUE)))

tabPb_2018$PLOMO <- apply(tabPb_2018[ ,c(3:33)], 1, mean, na.rm = TRUE)

tabPb_2018 <- select(.data = tabPb_2018, PROVINCIA, AÑO, PLOMO)

##PM10 2018

tablaPM10_2018 <- select(.data = PM10_DD_2018, PROVINCIA, ANNO, D01:D31)

tablaPM10_2018 <-rename(.data = tablaPM10_2018, AÑO = ANNO)

tabPM10_2018 <- tablaPM10_2018 %>%
  group_by(PROVINCIA,AÑO) %>%
  summarise(across(c(D01:D31), ~ mean(.x, na.rm = TRUE)))

tabPM10_2018$PM_10 <- apply(tabPM10_2018[ ,c(3:33)], 1, mean, na.rm = TRUE)

tabPM10_2018 <- select(.data = tabPM10_2018, PROVINCIA, AÑO, PM_10)

##PM25 2018

tablaPM25_2018 <- select(.data = PM2_5_DD_2018, PROVINCIA, ANNO, D01:D31)

tablaPM25_2018 <-rename(.data = tablaPM25_2018, AÑO = ANNO)

tabPM25_2018 <- tablaPM25_2018 %>%
  group_by(PROVINCIA,AÑO) %>%
  summarise(across(c(D01:D31), ~ mean(.x, na.rm = TRUE)))

tabPM25_2018$PM_25 <- apply(tabPM25_2018[ ,c(3:33)], 1, mean, na.rm = TRUE)

tabPM25_2018 <- select(.data = tabPM25_2018, PROVINCIA, AÑO, PM_25)

#union de las 7 tablas 2018
join2018.1 <- full_join (x=tabAS_2018,y=tabBaP_2018, by=c("PROVINCIA","AÑO"))

join2018.2 <- full_join (x=join2018.1,y=tabCd_2018, by=c("PROVINCIA","AÑO"))

join2018.3 <- full_join (x=join2018.2,y=tabNi_2018, by=c("PROVINCIA","AÑO"))

join2018.4 <- full_join (x=join2018.3,y=tabPb_2018, by=c("PROVINCIA","AÑO"))

join2018.5 <- full_join (x=join2018.4,y=tabPM10_2018, by=c("PROVINCIA","AÑO"))

join2018.6 <- full_join (x=join2018.5,y=tabPM25_2018, by=c("PROVINCIA","AÑO"))


#2017 ----------------------------------------------------------------------------

As_DD_2017 <- read_delim("input/data/calidad del aire/2017/As_DD_2017.csv", 
                         delim = ";", escape_double = FALSE, trim_ws = TRUE)

B_a_P_DD_2017 <- read_delim("input/data/calidad del aire/2017/B(a)P_DD_2017.csv", 
                            delim = ";", escape_double = FALSE, trim_ws = TRUE)

Cd_DD_2017 <- read_delim("input/data/calidad del aire/2017/Cd_DD_2017.csv", 
                         delim = ";", escape_double = FALSE, trim_ws = TRUE)

Ni_DD_2017 <- read_delim("input/data/calidad del aire/2017/Ni_DD_2017.csv", 
                         delim = ";", escape_double = FALSE, trim_ws = TRUE)

Pb_DD_2017 <- read_delim("input/data/calidad del aire/2017/Pb_DD_2017.csv", 
                         delim = ";", escape_double = FALSE, trim_ws = TRUE)

PM2_5_DD_2017 <- read_delim("input/data/calidad del aire/2017/PM2.5_DD_2017.csv", 
                            delim = ";", escape_double = FALSE, trim_ws = TRUE)

PM10_DD_2017 <- read_delim("input/data/calidad del aire/2017/PM10_DD_2017.csv", 
                           delim = ";", escape_double = FALSE, trim_ws = TRUE)

##Arsenico 2017
tablaAS_2017 <- select(.data = As_DD_2017, PROVINCIA, ANNO, D01:D31 )

tablaAS_2017 <-rename(.data = tablaAS_2017, AÑO = ANNO)

tabAS_2017 <- tablaAS_2017 %>%
  group_by(PROVINCIA,AÑO) %>%
  summarise(across(c(D01:D31), ~ mean(.x, na.rm = TRUE)))

tabAS_2017$ARSENICO <- apply(tabAS_2017[ ,c(3:33)], 1, mean, na.rm = TRUE)

tabAS_2017 <- select(.data = tabAS_2017, PROVINCIA, AÑO, ARSENICO)

##Benzopireno 2017

tablaBaP_2017 <- select(.data = B_a_P_DD_2017, PROVINCIA, ANNO, D01:D31)

tablaBaP_2017 <-rename(.data = tablaBaP_2017, AÑO = ANNO)

tabBaP_2017 <- tablaBaP_2017 %>%
  group_by(PROVINCIA,AÑO) %>%
  summarise(across(c(D01:D31), ~ mean(.x, na.rm = TRUE)))

tabBaP_2017$BENZOPIRENO <- apply(tabBaP_2017[ ,c(3:33)], 1, mean, na.rm = TRUE)

tabBaP_2017 <- select(.data = tabBaP_2017, PROVINCIA, AÑO, BENZOPIRENO)

##Cadmio 2017

tablaCd_2017 <- select(.data = Cd_DD_2017, PROVINCIA, ANNO, D01:D31)

tablaCd_2017 <-rename(.data = tablaCd_2017, AÑO = ANNO)

tabCd_2017 <- tablaCd_2017 %>%
  group_by(PROVINCIA,AÑO) %>%
  summarise(across(c(D01:D31), ~ mean(.x, na.rm = TRUE)))

tabCd_2017$CADMIO <- apply(tabCd_2017[ ,c(3:33)], 1, mean, na.rm = TRUE)

tabCd_2017 <- select(.data = tabCd_2017, PROVINCIA, AÑO, CADMIO)

##Niquel 2017

tablaNi_2017 <- select(.data = Ni_DD_2017, PROVINCIA, ANNO, D01:D31)

tablaNi_2017 <-rename(.data = tablaNi_2017, AÑO = ANNO)

tabNi_2017 <- tablaNi_2017 %>%
  group_by(PROVINCIA,AÑO) %>%
  summarise(across(c(D01:D31), ~ mean(.x, na.rm = TRUE)))

tabNi_2017$NIQUEL <- apply(tabNi_2017[ ,c(3:33)], 1, mean, na.rm = TRUE)

tabNi_2017 <- select(.data = tabNi_2017, PROVINCIA, AÑO, NIQUEL)

##Plomo 2017

tablaPb_2017 <- select(.data = Pb_DD_2017, PROVINCIA, ANNO, D01:D31)

tablaPb_2017 <-rename(.data = tablaPb_2017, AÑO = ANNO)

tabPb_2017 <- tablaPb_2017 %>%
  group_by(PROVINCIA,AÑO) %>%
  summarise(across(c(D01:D31), ~ mean(.x, na.rm = TRUE)))

tabPb_2017$PLOMO <- apply(tabPb_2017[ ,c(3:33)], 1, mean, na.rm = TRUE)

tabPb_2017 <- select(.data = tabPb_2017, PROVINCIA, AÑO, PLOMO)

##PM10 2017

tablaPM10_2017 <- select(.data = PM10_DD_2017, PROVINCIA, ANNO, D01:D31)

tablaPM10_2017 <-rename(.data = tablaPM10_2017, AÑO = ANNO)

tabPM10_2017 <- tablaPM10_2017 %>%
  group_by(PROVINCIA,AÑO) %>%
  summarise(across(c(D01:D31), ~ mean(.x, na.rm = TRUE)))

tabPM10_2017$PM_10 <- apply(tabPM10_2017[ ,c(3:33)], 1, mean, na.rm = TRUE)

tabPM10_2017 <- select(.data = tabPM10_2017, PROVINCIA, AÑO, PM_10)

##PM25 2017

tablaPM25_2017 <- select(.data = PM2_5_DD_2017, PROVINCIA, ANNO, D01:D31)

tablaPM25_2017 <-rename(.data = tablaPM25_2017, AÑO = ANNO)

tabPM25_2017 <- tablaPM25_2017 %>%
  group_by(PROVINCIA,AÑO) %>%
  summarise(across(c(D01:D31), ~ mean(.x, na.rm = TRUE)))

tabPM25_2017$PM_25 <- apply(tabPM25_2017[ ,c(3:33)], 1, mean, na.rm = TRUE)

tabPM25_2017 <- select(.data = tabPM25_2017, PROVINCIA, AÑO, PM_25)
print(tabPM25_2017)

#union de las 7 tablas 2017
join2017.1 <- full_join (x=tabAS_2017,y=tabBaP_2017, by=c("PROVINCIA","AÑO"))

join2017.2 <- full_join (x=join2017.1,y=tabCd_2017, by=c("PROVINCIA","AÑO"))

join2017.3 <- full_join (x=join2017.2,y=tabNi_2017, by=c("PROVINCIA","AÑO"))

join2017.4 <- full_join (x=join2017.3,y=tabPb_2017, by=c("PROVINCIA","AÑO"))

join2017.5 <- full_join (x=join2017.4,y=tabPM10_2017, by=c("PROVINCIA","AÑO"))

join2017.6 <- full_join (x=join2017.5,y=tabPM25_2017, by=c("PROVINCIA","AÑO"))


#2016
library(readxl)
As_DD_2016 <- read_excel("input/data/calidad del aire/2016/As_DD_2016.xlsx")

B_a_P_DD_2016 <- read_excel("input/data/calidad del aire/2016/B(a)P_DD_2016.xlsx")

Cd_DD_2016 <- read_excel("input/data/calidad del aire/2016/Cd_DD_2016.xlsx")

Ni_DD_2016 <- read_excel("input/data/calidad del aire/2016/Ni_DD_2016.xlsx")

Pb_DD_2016 <- read_excel("input/data/calidad del aire/2016/Pb_DD_2016.xlsx")

PM10_DD_2016 <- read_excel("input/data/calidad del aire/2016/PM10_DD_2016.xlsx")

PM25_DD_2016 <- read_excel("input/data/calidad del aire/2016/PM25_DD_2016.xlsx")

##Arsenico 2016

tablaAS_2016<- select(.data = As_DD_2016,PROVINCIA, ANNO, D01:D31 )

tablaAS_2016<-rename(.data = tablaAS_2016, AÑO = ANNO)

tabAS_2016<- tablaAS_2016 %>%
  group_by(PROVINCIA,AÑO) %>%
  summarise(across(c(D01:D31), ~ mean(.x, na.rm = TRUE)))

tabAS_2016$ARSENICO <- apply(tabAS_2016[ ,c(3:33)], 1, mean, na.rm = TRUE)

tabAS_2016 <- select(.data = tabAS_2016, PROVINCIA, AÑO, ARSENICO)

##Benzopireno 2016

tablaBaP_2016<- select(.data = B_a_P_DD_2016,PROVINCIA, ANNO, D01:D31)

tablaBaP_2016 <-rename(.data = tablaBaP_2016, AÑO = ANNO)

tabBaP_2016<- tablaBaP_2016 %>%
  group_by(PROVINCIA,AÑO) %>%
  summarise(across(c(D01:D31), ~ mean(.x, na.rm = TRUE)))

tabBaP_2016$BENZOPIRENO <- apply(tabBaP_2016[ ,c(3:33)], 1, mean, na.rm = TRUE)

tabBaP_2016 <- select(.data = tabBaP_2016, PROVINCIA, AÑO, BENZOPIRENO)

##Cadmio 2016

tablaCd_2016<- select(.data = Cd_DD_2016,PROVINCIA, ANNO, D01:D31)

tablaCd_2016 <-rename(.data = tablaCd_2016, AÑO = ANNO)

tabCd_2016<- tablaCd_2016 %>%
  group_by(PROVINCIA,AÑO) %>%
  summarise(across(c(D01:D31), ~ mean(.x, na.rm = TRUE)))

tabCd_2016$CADMIO <- apply(tabCd_2016[ ,c(3:33)], 1, mean, na.rm = TRUE)

tabCd_2016 <- select(.data = tabCd_2016, PROVINCIA, AÑO, CADMIO)

##Niquel 2016

tablaNi_2016<- select(.data = Ni_DD_2016,PROVINCIA, ANNO, D01:D31)

tablaNi_2016 <-rename(.data = tablaNi_2016, AÑO = ANNO)

tabNi_2016<- tablaNi_2016 %>%
  group_by(PROVINCIA,AÑO) %>%
  summarise(across(c(D01:D31), ~ mean(.x, na.rm = TRUE)))

tabNi_2016$NIQUEL <- apply(tabNi_2016[ ,c(3:33)], 1, mean, na.rm = TRUE)

tabNi_2016 <- select(.data = tabNi_2016, PROVINCIA, AÑO, NIQUEL)

##Plomo 2016

tablaPb_2016<- select(.data = Pb_DD_2016,PROVINCIA, ANNO, D01:D31)

tablaPb_2016 <-rename(.data = tablaPb_2016, AÑO = ANNO)

tabPb_2016<- tablaPb_2016 %>%
  group_by(PROVINCIA,AÑO) %>%
  summarise(across(c(D01:D31), ~ mean(.x, na.rm = TRUE)))

tabPb_2016$PLOMO <- apply(tabPb_2016[ ,c(3:33)], 1, mean, na.rm = TRUE)

tabPb_2016 <- select(.data = tabPb_2016, PROVINCIA, AÑO, PLOMO)

##PM10 2016

tablaPM10_2016<- select(.data = PM10_DD_2016,PROVINCIA, ANNO, D01:D31)

tablaPM10_2016 <-rename(.data = tablaPM10_2016, AÑO = ANNO)

tabPM10_2016<- tablaPM10_2016 %>%
  group_by(PROVINCIA,AÑO) %>%
  summarise(across(c(D01:D31), ~ mean(.x, na.rm = TRUE)))

tabPM10_2016$PM_10 <- apply(tabPM10_2016[ ,c(3:33)], 1, mean, na.rm = TRUE)

tabPM10_2016 <- select(.data = tabPM10_2016, PROVINCIA, AÑO, PM_10)

##PM25 2016

tablaPM25_2016<- select(.data = PM25_DD_2016,PROVINCIA, ANNO, D01:D31)

tablaPM25_2016 <-rename(.data = tablaPM25_2016, AÑO = ANNO)

tabPM25_2016<- tablaPM25_2016 %>%
  group_by(PROVINCIA,AÑO) %>%
  summarise(across(c(D01:D31), ~ mean(.x, na.rm = TRUE)))

tabPM25_2016$PM_25 <- apply(tabPM25_2016[ ,c(3:33)], 1, mean, na.rm = TRUE)

tabPM25_2016 <- select(.data = tabPM25_2016, PROVINCIA, AÑO, PM_25)

#union de las 7 tablas 2016
join2016.1 <- full_join (x=tabAS_2016,y=tabBaP_2016, by=c("PROVINCIA","AÑO"))

join2016.2 <- full_join (x=join2016.1,y=tabCd_2016, by=c("PROVINCIA","AÑO"))

join2016.3 <- full_join (x=join2016.2,y=tabNi_2016, by=c("PROVINCIA","AÑO"))

join2016.4 <- full_join (x=join2016.3,y=tabPb_2016, by=c("PROVINCIA","AÑO"))

join2016.5 <- full_join (x=join2016.4,y=tabPM10_2016, by=c("PROVINCIA","AÑO"))

join2016.6 <- full_join (x=join2016.5,y=tabPM25_2016, by=c("PROVINCIA","AÑO"))

```

Asi lo que obtenemos son 5 tablas. Cada una de ellas se corresponde a un año de calidad de aire con todas sus magnitudes. Ahora lo que tenemos que hacer es juntarlas. Para ello, coo todas ellas tienen los mismos nombres en las columnas utilzaremos union_all.

```{r}
#union de todas las tablas creadas anteriormente

Calidad1 <- union_all(join2020.6,join2019.6)

Calidad2 <- union_all(Calidad1,join2018.6)

Calidad3 <- union_all(Calidad2,join2017.6)

Calidad4 <- union_all(Calidad3,join2016.6)

print(Calidad4)
```


A partir del codigo anterior obtenemos una única tabla con los datos de calidad de aire de los 5 años. De la siguiente manera:


Ahora en la columna provincia queremos cambiar el número que se corresponde a cada provincia por el nombre de esta. Para ello vamos a emplear una tabla con los dos datos, tanto el número como la provincia. 
```{r}
#cambiar el número de la provincia por el nombre de la provincia y la comunidad.

library(readxl)
provincia_con_numero <- read_excel("input/data/calidad del aire/provincia con numero.xlsx", 
                                   sheet = "Estaciones evaluación 2019")

calidadFinal = full_join (x=Calidad4, y=provincia_con_numero, by=c("PROVINCIA"))

print(calidadFinal)
```

En el codigo anterior lo que hemos hecho es importar la tabla con los dos valores y al hacer un full_join con el nombre de provincia conseguimos juntar las dos tablas. Conseguimos una tabla calidadFinal.




#PREGUNTA 1

```{r}
#poner un valor para cada comunidad y año
estudioPM_25<- calidadFinal %>%
  group_by(N_CCAA,AÑO) %>%
  summarise(PM_25 = mean(PM_25, na.rm = TRUE))

#enfermedad a estudiar
Enfermedades %>%
  filter(Lugar == "Total") %>% 
  filter(Sexo == "Total") %>%
  filter(Causa_muerte=="063 Neumonía")-> Neumonia
  
Enfermedades %>%
  filter(Lugar == "Total") %>% 
  filter(Sexo == "Total") %>%
  filter(Causa_muerte=="062 Influenza (gripe) (incluye gripe por virus de la influenza pandémica o zoonótica identificados)")-> Gripe


#GRAFICOS ejercicio 1:

ejercicio1 <- full_join (x=Gripe, y= estudioPM_25,by=c("N_CCAA","AÑO"))
view(ejercicio1)
## Pasamos la columna total de chr a num
str(ejercicio1$Total)
ejercicio1num <-transform(ejercicio1,Total = as.numeric(Total))  
str(ejercicio1num$Total)
##Grafico una vez modificado el total
library(ggplot2)
ggplot(data = ejercicio1num, aes(x = PM_25, y = Total)) +
  geom_point(aes(colour = AÑO)) +
  stat_smooth() +
  theme_classic() +
  labs(
    x = "PM 2'5 (µg/m3)",
    y = "Numero de muertes",
    title = 'Muertes por neumonia vs PM 2,5',
    colour = 'Años'
  )

```














